【裁判字號】    90,台上,5459
【裁判日期】    900906
【裁判案由】    妨害自由 (盜匪)
【裁判全文】
最高法院刑事判決                                九十年度台上字第五四五九號
    上  訴  人  甲○○
右上訴人因妨害自由（盜匪）案件，不服台灣高等法院台南分院中華民國九十年六月
七日第二審判決（八十九年度上訴字第二八一號，起訴案號：台灣雲林地方法院檢察
署八十八年度偵字第一八五一號），提起上訴，本院判決如左：
    主  文
上訴駁回。
    理  由
按刑事訴訟法第三百七十七條規定：上訴於第三審法院，非以判決違背法令為理由，
不得為之。是提起第三審上訴，應以原判決違背法令為理由，係屬法定要件。如果上
訴理由狀並未依據卷內訴訟資料，具體指摘原判決不適用何種法則或如何適用不當，
或所指摘原判決違法情事，顯與法律規定得為第三審上訴理由之違法情形，不相適合
時，均應認其上訴為違背法律上之程式，予以駁回。本件原判決撤銷第一審關於上訴
人甲○○部分之不當判決，改判論處其共同以非法方法，剝奪人之行動自由，累犯罪
刑。已詳敘上訴人與乙○○（已判刑定讞）為父子關係，因上訴人於民國八十七年十
月下旬，在雲林縣斗六市○○路地○道附近，交付新台幣（下同）十六萬元偽鈔予不
知情之丙○○持往彰化縣田中鎮向綽號「阿猴」之男子購買毒品（偽造有價證罪嫌部
分另案偵辦），被「阿猴」者所識破而交易不成。丙○○未及時通報上訴人，上訴人
、乙○○父子認為丙○○以「黑吃黑」方式侵占十六萬元，乃基於共同之犯意聯絡（
原判決贅載概括之犯意），夥同綽號「溪洲旺」、「阿雄」之成年男子，由「溪洲旺
」攜帶疑似手槍之物，於同月二十四日十六時許，前往同縣林內鄉○○街七之三號，
以強暴手段將丙○○押入小客車內，載往同縣古坑鄉永光村大湖口山上，喝令丙○○
跪在地上輪流以鑰匙、拳腳予以毆擊，逼其還債（傷害部分未據告訴）。因丙○○無
錢償還，乃強迫其打電話回家謊稱：「伊在台中強姦一名女子，必須拿出八十萬元賠
償對方，否則會很難看」等語，恫嚇丙○○如不遵從，將予活埋，致使丙○○心生畏
佈，先後打電話向其叔叔及其好友戊○○求援，因其叔叔未轉告其父，上訴人遂假冒
和事佬親自打電話給丙○○之胞兄丁○○及友人戊○○，以上述藉口，要求丙○○之
家人及戊○○付款。嗣上訴人等人於電話中與戊○○約在斗六家商附近某通信行見面
，商談償債事宜，雙方同意由戊○○先行支付十萬元解決，並約在斗六市○○路、大
學路口東立傢俱行附近交款。迨乙○○等人將丙○○押往約定地點取款時，丙○○趁
機打開車門脫逃返家，因而拒絕付款，致未得逞。然因戊○○已向上訴人承諾支付十
萬元為丙○○償債，上訴人等人遂轉向戊○○恫稱：「如果不趕快交付十萬元，則要
將戊○○連同丙○○一起押走活埋」等語，致戊○○心生恐懼，再找丁○○商量，丁
○○表示已報警不予理會。嗣於翌日（二十五日）下午某時，戊○○在同縣古坑鄉○
○村○○○路朋友住處，被上訴人、乙○○、己○○及其他不詳姓名之成年男子二人
尋獲，上訴人等人再恫稱：「要將戊○○載到山上埋掉」等語，戊○○心生畏懼，乃
向朋友籌得六萬元交付，上訴人等人仍不罷休，多次打電話以不同名目要求丙○○家
人付款，丁○○不堪其擾，遂報警而查獲等情。係綜核同案被告乙○○之部分自白，
被害人丙○○、戊○○之指訴，證人丁○○、庚○○○、辛○○之證詞，永順診所出
具之診斷證明書等卷內資料為其所憑之證據及認定之理由。而以上訴人所辯：丙○○
以乙○○急需用錢為由，向伊騙取七萬八千元，因氣憤，始打丙○○一個耳光、罵一
罵即離開，並未參與押人及恐嚇之行為，伊祇想討回騙款等語，為卸責飾詞，無足採
信，亦於理由內逐一指駁及說明。所為論斷，俱有卷內證據資料足憑，從形式上觀察
，原判決並無違背法令之情形存在。查被告之自白，如非出於強暴、脅迫、利誘、詐
欺、違法押或其他不正之方法，且與事實相符者，依刑事訴訟法第一百五十六條第
一項之規定，即有證據能力，得為證據；故司法警察官或司法警察於詢問犯罪嫌疑人
時，縱未依同法第一百條之二準用第一百條之一第一項之規定予以全程連續錄音或錄
影。然該警訊自白，若未違背任意性法則，且經查明與事實相符，本於審酌人權保障
及公共利益均衡維護之原則，仍得認其有證據能力。原判決對於同案被告乙○○之警
訊筆錄，經證人即警員壬○○證述係出於其自由意志之自白，非以不正之方法取供屬
實。且原判決並非僅依乙○○警訊之自白作為認定上訴人犯行之唯一論據，尚依據被
害人丙○○、戊○○之指訴，證人丁○○、庚○○○、辛○○之證詞，永順診所之診
斷證明書等補強證據證明與事實相符，故乙○○警訊筆錄雖未經錄音或錄影，該項自
白仍有證據能力，自不容任意指摘為違法。何況縱除去上項訴訟資料，仍應為同一之
事實認定，尤不能任指其事實認定有悖法令。而乙○○、丙○○、戊○○於警訊中並
無因吸用毒品而意識不清之情況，上訴意旨主張警訊之供詞不可採，為事實爭辯指摘
原判決採證違法，顯非依據卷內之資料而為指摘，復非適法之第三審上訴理由（原審
就何以未踐行全程錄音、錄影，已加調查在卷）。又刑事訴訟法第一百八十四條第二
項僅規定因發見真實之必要得命證人與被告對質，是其應否對質，在審理事實之法院
，本有自由裁酌之權，如果訊問證人後，已依同法第一百六十五條第一項規定，將其
陳述之要旨告知被告，予以辯解之機會，即使該證人未與對質，其訊問程序，亦非違
法。被害人戊○○、證人辛○○之證詞筆錄已經原審提示上訴人予以辯解之機會，即
使該等證人未與對質，其訊問程序仍屬合法。至被害人戊○○之警訊筆錄內容雖經塗
改，但均於塗改處蓋上戊○○之指印，並經戊○○於筆錄之末行簽名蓋印（戊○○就
該筆錄之真實性，未見加以否認），尤無違法可言。而丙○○受傷後即於八十七年十
月二十七日就醫，迨案發後始於八十八年二月四日向永順診所索取診斷證明書，與常
理相符，原審採納該項證據為認定上訴人犯罪之基礎，復無不當之處。另偽鈔十六萬
元究由上訴人抑由乙○○交付予丙○○，與本案待證事實無關，縱原判決事實與理由
記載略有出入，究與判決主旨不生影響，仍不得據為上訴第三審之合法理由。上訴意
旨置原判決上開明確論斷於不顧，對原審取捨證據及證據證明力判斷之審判職權行使
，任憑己見，再事爭執，漫指原判決違法。然其所指摘者均為單純事實上之爭辯，要
非適法之第三審上訴理由。是上訴意旨所指摘原判決違法情事，顯與法律規定得為第
三審上訴理由之違法情形，不相適合。揆諸首開說明，其上訴為違背法律上之程式，
應予駁回。
據上論結，應依刑事訴訟法第三百九十五條前段，判決如主文。
中      華      民      國     九十     年      九      月      六      日
                              最高法院刑事第五庭
                                  審判長法官  紀  俊  乾
                                        法官  黃  正  興
                                        法官  劉  介  民
                                        法官  陳  東  誥
                                        法官  張  春  福
      右正本證明與原本無異
                                              書  記  官
中      華      民      國     九十     年      九      月      十      日

司法院資訊處製作；財團法人民間司法改革基金會備份。
